【裁判字號】    97,裁,1903
【裁判日期】    970320
【裁判案由】    營利事業所得稅
【裁判全文】
最  高  行  政  法  院  裁  定
                                     97年度裁字第01903號
再 審原 告  有限責任苗栗縣機關學校員工消費合作社聯合社
代  表  人  甲○○
再 審被 告  財政部臺灣省中區國稅局
代  表  人  趙榮芳
上列當事人間營利事業所得稅事件，再審原告對於中華民國94年
11月3日本院94年度判字第1691號判決，提起再審之訴，本院裁
定如下：
    主  文
再審之訴駁回。
再審訴訟費用由再審原告負擔。
    理  由
一、按再審原告提起再審之訴，應依行政訴訟法第277條第1項第
    4款表明再審理由，此為必須具備之程式。所謂表明再審理
    由，必須指明確定判決有如何合於法定再審事由之具體情事
    ，始為相當，倘僅泛言有何條款之再審事由，而無具體情事
    者，尚難謂已合法表明再審理由。如未表明再審理由，法院
    無庸命其補正。
二、本件再審原告對本院94年度判字第1691號確定判決有行政訴
    訟法第273條第1項第1款所定事由，對之提起再審之訴，略
    以：本件再審原告係依所得稅法施行細則第48條規定未予申
    報，然因該條並未將再審原告依所得稅法第4條第1項第14款
    免稅所得納入「未分配盈餘」申報納稅範圍，何來故意或過
    失可言？縱該施行細則有違立法意旨，亦屬財政機關制訂疏
    誤，再審被告以行政函釋變更法規命令，有違法令體系及信
    賴保護原則。其次，「消費合作社」其社員與合作社間之關
    係，純屬「互助行為」，其間並無「買賣差價」存在。原判
    決援引未分配盈餘加徵10%之立法理由，卻否認再審原告主
    張財政部函釋違反施行細則規定，何以又對所得稅法對消費
    合作社免稅之立法理由不併予斟酌，並誤解合作社及聯合社
    之本質。且再審原告將系爭未分配盈餘依社員代表大會決議
    悉數轉入公積金，該項公積金已成社員公同共有之財產，社
    員並無分配權利，何來規避稅賦之利？反觀公司之公積金，
    可藉保留盈餘轉增資方式分配予股東，股東並無損失，亦享
    有緩課稅捐之利，惟將同一立法理由適用於不同情況，難謂
    符合事理等語為由。經核其再審訴訟所表明之再審理由，無
    非說明其對於前訴訟程序確定判決、原處分或訴願決定不服
    之理由，然對於上開確定判決究有如何合於行政訴訟法第27
    3條第1項第1款之具體情事，則未據敘明，依上說明，其再
    審之訴自非合法。
三、依行政訴訟法第278條第1項、第104條、民事訴訟法第95條
    、第78條，裁定如主文。
中    華    民    國    97    年    3     月    20    日
                    最高行政法院第四庭
                        審判長法官  鍾  耀  光
                              法官  黃  本  仁
                              法官  姜  仁  脩
                              法官  王  德  麟
                              法官  黃  清  光
以  上  正  本  證  明  與  原  本  無  異
中    華    民    國    97    年    3     月    20    日
                              書記官  阮  思  瑩


司法院資訊處製作；財團法人民間司法改革基金會備份。
